臺灣士林地方法院刑事裁定　　　　　　　　　　　　　九十二年度聲判字第七九號
　　聲　請　人　丙○○
　　　　　　　　乙○○
　　代　理　人　林聖鈞律師
　　被　　　告　甲○○
右列聲請人因被告業務過失致死案件，不服台灣高等法院檢察署檢察長於民國九十二
年九月十六日駁回再議之處分（九十二年度上聲議字第三九六五號），聲請交付審判
，本院裁定如左：
    主  文
聲請駁回。
    理  由
一、按告訴人不服上級法院檢察署檢察長或檢察總長認再議為無理由而駁回之處分者
    ，得於接受處分書後十日內委任律師提出理由狀，向該管第一審法院聲請交付審
    判。法院認為交付審判之聲請不合法或無理由者，應駁回之。刑事訴訟法第二百
    五十八條之一、第二百五十八條之三第二項前段，分別定有明文。
二、本件聲請人丙○○、乙○○以被告甲○○涉犯業務過失致死罪，向台灣士林地方
    法院檢察署檢察官提出告訴，經該署檢察官於民國九十二年八月二十九日為不起
    訴處分後（九十二年度偵續字第八二號），聲請人不服，聲請再議亦經台灣高等
    法院檢察署檢察長於九十二年九月十六日以九十二年度上聲議字第三九六五號處
    分書認聲請人再議為無理由而駁回再議。
三、聲請交付審判意旨略以：（一）被害人鄭深培係因遭受臨床已被標示著「感染病
    人」字樣之李光運所感染該ＫＰ肺炎球菌而致死。（二）被告違背注意義務，將
    被害人置放於早已明確標示「感染病人」之警示標語之病患李光運旁，致被害人
    遭李光運感染ＫＰ肺炎球菌而致死。而認被告之行為顯已該當刑法第二百七十六
    條第二項業務過失致死罪之構成要件，且具違法性，爰聲請交付審判等語。
四、經查：
（一）被害人於八十九年九月二十四日因胸部疼痛及緊迫，前往行政院國軍退除役官
      兵輔導委員會台北榮民總醫院（以下簡稱台北榮民總醫院）就診，於同月二十
      五日安排心導管檢查，發現嚴重冠狀動脈硬化狹窄，經被告於同月三十日舉行
      病情及術前說明會後，經由鄭深培本人同意並簽具手術同意書、麻醉同意書，
      即於同年十月二日上午七時三十分許，進入手術室施行前開手術，被告為主刀
      醫師，資深住院醫師盧崇弘擔任第一助手，醫師蔣智宏擔任第二助手，護士袁
      秋榮、朱曉琴擔任刷手護士，護士彭慧美、吳靜雯、蔡慧怡擔任流動護士，並
      為病患使用插管及呼吸器，由被告在病患胸骨正中切開、左腳沿大隱靜脈側縱
      切，再鋸開胸骨剝離出左側內乳動脈、截取左腳大隱靜脈、建立體外循環降溫
      、取自體大隱靜脈近端分別與ＰＤＡ及ＯＭ２吻合，另以ＣＩＭＡ與ＣＡＤ吻
      合回溫，ＧＳＶ遠端則植於ＡＯＲＴＡ上，行冠狀動脈繞道，置ＰＡＣＩＮＧ
      　ＷＩＲＥ及胸管引流，縫合胸骨及傷口，於同日下午一時三十分許完成開刀
      手術，關閉心臟血液循環機，於同日下午三時三十分完成全部縫合清潔手續，
      於三時四十分將病患送至恢復室，於恢復室觀察期間，發現病患有心血管術後
      出血情形，即於同日下午七時五十五分許，決定進行第二次手術檢查出血情形
      ，於同日下午八時許，再度將病患送入手術室，於同日晚八時四十分許開始手
      術，找出出血點ＯＭ２縫合處予以縫合止血，於同日晚午十一時十五分結束，
      晚十一時二十分送出手術室至恢復室觀察，再於同月四日下午一時十五分許將
      病患轉至十樓加護病房，於同月五日下午四時二分採取痰液檢體（ＳＰＵＴＵ
      Ｍ）進行痰培養，於同月七日上午十時四十分許，檢出克雷白氏菌（ＫＬＥＢ
      ＳＩＥＬＬＡ　ＰＮＥＵＭＯＮＩＡＥ）、同月六日下午五時九分採取痰液檢
      體，於同月九日下午四時十一分許，檢出克雷白氏菌、同月十二日上午十時九
      分許，採取痰液檢體，於同月十四日十二時三十八分，檢出不動菌（ＡＣＩＮ
      ＥＴＯＢＡＣＴＥＲＢＡＵＭＡＮＮＩＩ）、同月十三日下午三時四十五分，
      採取痰液檢體，於同月十七日上午十一時四十一分許，檢出假單胞菌（ＰＳＥ
      ＵＤＯＭＯＮＡＳ─ＣＥＰＡＣＩＡ），並於本件手術當日即陸續給予病患Ｕ
      ＣＥＦＡＸＩＭ、ＴＯＢＲＡＭＹＣＩＮ、ＶＡＮＣＯＭＩＣＩＮ、ＡＭＩＫ
      ＩＮ、ＣＥＦＴＩＺＯＸＩＭＥ等抗生素治療，嗣因術後合併肺炎及敗血性休
      克於同年月十九日上午零時十分許，宣告不治死亡等事實，有台北榮民總醫院
      鄭深培病歷紀錄卷附病程記錄、麻醉記錄、手術記錄、手術室護理記錄、呼吸
      器使用記錄、心臟血管外科加護中心特殊護理記錄單、生化檢驗報告、手術同
      意書、麻醉同意書、藥物治療記錄單、體溫表等附於原偵查卷足稽。
（二）聲請意旨雖以被害人於八十九年十月四日下午一時四十分轉至與李光運及王勝
      珍同一病房前並無感染ＫＰ肺炎球菌，但李光運早於八十九年九月八日即以痰
      培養證實已感染ＫＰ肺炎球菌，而認被害人係因遭受臨床已被標示著「感染病
      人」字樣之李光運所感染該ＫＰ肺炎球菌而致死。惟本院民事庭向國立台灣大
      學醫學院附設醫院（以下簡稱台大醫院）函詢克雷氏肺炎菌感染相關問題，該
      院函稱：「查權威醫學文獻記載，克雷氏肺炎菌為一常見人體常在菌。健康人
      腸道帶有克雷氏肺炎菌的比例約為5%至38%；住院病患帶菌比率更高，約77%在
      腸道，19%在咽喉，42%在手上帶有克雷氏肺炎菌。此種帶菌狀態，並非感染，
      與一般所謂潛伏期（嚴格而言，指已感染，但未發病的狀態）不同。目前亦無
      有效方法可以消除帶菌狀態。當病患因其他疾病致身體狀況惡化，將嘔吐物或
      咽頭分泌物吸入肺部，即可能因此發生克雷雷肺炎菌肺炎。針對函詢問題，逐
      項敬復如下：（一）感染克雷氏肺炎菌早期徵兆為發燒、白血球增加及感染部
      位相關之症狀。（二）克雷氏肺炎菌原則上一感染即發燒，不是用潛伏期的觀
      念。帶菌狀態可以持續很久，時間不限定，也無法以抽血檢驗來偵測。（三）
      痰培養檢出克雷氏肺炎菌，可能僅為帶菌狀態，亦可能為肺部感染。感染克雷
      氏肺炎菌之時間點非單獨以檢體採集時間回溯為據，尚須考慮發燒及肺炎症狀
      出現的時間。（四）（略）。（五）文獻上有病患在加護病房發生克雷氏肺炎
      菌突發（即交互感染）的報告。但由於高達77%住院病患自體即帶有克雷氏肺
      炎菌，因此不可基於兩病患痰液均檢出克雷氏肺炎菌即遽予認定為交互感染。
      學理上應將雙方檢體之克雷氏肺炎菌作分子分型。若分子分型雙方為不同型，
      即否定交互感染之可能。若分子分型相同，則尚須考慮發病時間是否接近，是
      否確有可能之傳染途徑等因素來綜合判定是否為交互感染」，有該院九十三年
      三月五日（九十三）校附醫秘字第九三○○二○一八四七號函影本附卷可稽。
      查被害人同病房之病患李光運雖於八十九年九月十八日（檢體係九月十四日採
      取）痰培養出克雷氏肺炎菌，然自八十九年九月十九日起至十月四日被害人轉
      入與其同一病房止，歷次痰液培養皆無克雷氏肺炎菌出現；再根據八十九年十
      月八日李光運Ｘ片報告其並無肺炎感染跡象，有病患李光運之檢驗報告資料影
      本一份附卷可參，故依據上開台大醫院函之說明，尚難認定李光運已感染克雷
      氏肺炎菌肺炎。再經本院函詢台北榮民總醫院詢問是否有對李光運及被害人檢
      出之克雷氏肺炎菌作分子分型，經該院回函稱：「病患痰液培養係針對臨床治
      療上所必要項目如菌種分離及對何種抗生素感受性測試，所以不包含分子分型
      等非常規檢驗」，有該院九十三年六月二十九日北總社字第○九三○○○六七
      四七號函一紙附卷可稽。故參照上開台大醫院函之說明，在高達百分之七十七
      定，也無法以抽血檢驗來偵測之情況下，被害人即有可能係由自體所帶之克雷
      氏肺炎菌而遭受感染，本件並無積極證據證明被害人係確由同病房之病患李光
      運感染克雷氏肺炎菌。
（三）聲請意旨又以被告違背注意義務，將被害人置放於早已明確標示「感染病人」
      之警示標語之病患李光運旁，而有過失。查李光運雖被標示為「感染病人」，
      惟其並非係受克雷氏肺炎菌感染之病人，已如前述；且如李光運為克雷氏肺炎
      菌感染，依台北榮民總醫院感染管制手冊第四篇第五節感染疾病之隔離措施表
      規定，不需隔離也不需戴口罩、手套、穿隔離衣、或使用單獨房間，有前開台
      北榮民總醫院函及函附之隔離措施表附卷可參。故亦難認定被告有違一般對克
      雷氏肺炎菌感染病人之隔離規定，而認其違背注意義務。
（四）綜核上情，原檢察官以被告為被害人實施第一次開刀行為並無疏失，則其後因
      感染率增加所造成之感染併發肺炎、敗血症之結果，即無相當因果關係，客觀
      上非可歸責於被告，抑且被害人於術後所產生肋膜積水之併發症，亦屬前開手
      術之容許風險。被告於發現被害人術後引發感染併發肺炎，即時照會感染科專
      醫師，依照培養出的細菌及抗生素敏感試驗給藥，則前開術後產生肋膜積水之
      結果，即非本於被告違反注意義務之行為所造成，自難認被告於本件手術療程
      有何過失，據以為不起訴處分，台灣高等法院檢察署檢察長亦本此駁回聲請人
      之再議聲請，認事用法，均無不當。本件被告罪嫌由卷內資料判斷，自仍未達
      於起訴之門檻甚明。聲請交付審判意旨仍執聲請再議之陳詞，指摘原不起訴處
      分及駁回再議處分不當，核無足採，為無理由，應予駁回。
五、依刑事訴訟法第二百五十八條之三第二項前段，裁定如主文。
中      華      民      國    九十三    年     七     月      十九      日
                                    臺灣士林地方法院刑事第七庭
                                        審判長法  官  王梅英
                                              法  官  王沛雷
                                              法  官  劉秉鑫
右正本證明與原本無異。
本件不得抗告。
                                              書記官  曾恆壽
中      華      民      國    九十三    年     七     月      十九      日
